【裁判字號】    90,交訴,23
【裁判日期】    900423
【裁判案由】    公共危險等
【裁判全文】
臺灣板橋地方法院刑事判決                            九十年度交訴字第二三號
    公  訴  人  臺灣板橋地方法院檢察署檢察官
    被      告  丙○○
右列被告因公共危險等案件，經檢察官提起公訴（九十年度偵字第四五六號），本院
判決如左：
    主      文
丙○○服用酒類，不能安全駕駛動力交通工具而駕駛，累犯，處有期徒刑伍月；又從
事業務之人，因業務上之過失傷害人，累犯，處有期徒刑柒月；又駕駛動力交通工具
肇事，致人受傷而逃逸，累犯，處有期徒刑壹年貳月。應執行有期徒刑貳年。
    事      實
一、丙○○以駕駛計程車載客營利為業，乃從事駕駛業務之人，曾於民國八十年間因
    侵占案件，經臺灣臺北地方法院判處有期徒刑五月確定，於八十年十二月十二日
    執行完畢；又於八十一年間因過失傷害案件，為臺灣臺北地方法院判處有期徒刑
    三月確定，於八十二年二月十五日易科罰金執行完畢（以上均不構成本案累犯）
    ；復於八十五年間因侵占案件，經臺灣臺北地方法院判處有期徒刑八月確定，於
    八十五年八月十八日執行完畢，素行紀錄不佳，猶不知戒慎，明知其自八十九年
    十二月十八日十八時許起至二十一時許止，在臺北縣板橋市區○路八十二號「羊
    肉發」海產店中飲用啤酒若干後，明知已達酒醉不能安全駕駛動力交通工具之程
    度，仍駕駛紅螞蟻交通有限公司所有車牌號碼Ｅ八－八一○號營業小客車，沿臺
    北縣板橋市○○路往臺北方向行進，於同日二十一時四十分許，行經臺北縣板橋
    市○○路○段與懷仁街交岔路口時，應注意車前狀況，並隨時採取必要之安全措
    施，而依當時情形，亦無不能注意之情事，仍因酒後反應與判斷能力降低，疏於
    注意車前狀況，亦未隨時採取必要之安全措施，而追撞騎乘車牌號碼ＵＴＧ－一
    二二號輕型機車於其前方同向行駛之甲○○，造成甲○○受有背挫傷、肩及右手
    肘上臂挫傷、脊椎扭傷及拉傷肌膜炎等傷害（起訴書僅概略記載脊椎受傷，應予
    更正），詎丙○○於肇事後為逃避責任，竟另行起意，將甲○○扶至路旁，未報
    警處理或將之送醫，即逕行駕駛前開營業小客車逃逸離去；嗣於同日二十二時十
    五分許，在臺北縣板橋市○○路○段二二○號為警循線查獲，丙○○於同日二十
    二時二十一分許，經警以酒精測定器測試其呼氣酒精濃度結果，其呼氣所含酒精
    濃度尚達每公升一點零八毫克。
二、案經甲○○訴由臺北縣警察局海山分局報請臺灣板橋地方法院檢察署檢察官偵查
    起訴。
    理      由
一、訊據被告丙○○固不諱有前開飲酒及酒後駕車，及因疏於注意車前狀況而追撞甲○○等情，惟矢口否認有何肇事逃逸犯行，辯稱：伊於肇事後有下車察看，將被
    害人移至路旁並詢問其傷勢，伊聞被害人答稱沒有怎麼樣，始駕車離去云云。經
    查：右揭事實，迭據被害人甲○○指訴不移，核與證人即現場目擊者乙○○證述
    情節相符（見偵查卷第七頁反面），且有道路交通事故調查報告表、車損與事故
    現場相片、酒精濃度測試報告單、西園醫院八十九年十二月二十九日西診證字第
    ○一五四○五號診斷證明書及馬偕紀念醫院八十九年十二月二十六日乙種診斷證
    明書等存卷可資佐證，應可信實；被告飲酒既止於八十九年十二月十八日二十一
    時許，歷一小時餘後，於八十九年十二月十八日二十二時二十一分許接受呼氣酒
    精濃度檢測結果，呼氣所含酒精濃度尚達每公升一點零八毫克，不僅遠逾道路交
    通安全規則第一百十四條第二款所定飲酒後其吐氣所含酒精成份零點二五毫克以
    上者不得駕車之標準，猶見其於八十九年十二月十八日二十一時四十分許肇事前
    駕車，呼氣酒精濃度應較每公升一點零八毫克為高，參酌德國、美國之認定標準
    ，對於呼氣中酒精濃度已達每公升零點五五毫克（○、五MG/L）或血液中酒精濃
    度達百分之零點一一以上者，肇事率為一般正常人之十倍，已達「不能安全駕駛
    」之標準，呼氣中酒精濃度達每公升零點八五毫克（○、八五MG/L）或血液中酒
    精濃度達百分之零點一七以上者，肇事率更為一般人之五十倍（見法務部八十八
    年五月十八日法檢字第○○一六六九函，載法務部公報第二二八期第二十七頁至
    第二十八頁，及參卷內身體酒精濃度與肇事率關係表），及被告於警訊及審理中
    自承於酒後開車時意識不清醒、精神狀況不佳（見偵查卷第四頁背面及本院九十
    年四月九日審判筆錄），以及被害人甲○○指證於事故發生後聞被告身上有濃烈
    酒味（見本院三月十二日訊問筆錄），俱徵被告於肇事前駕車時，主觀上已知其
    不勝酒力，客觀上亦達酒醉不能安全駕駛動力交通工具之程度甚明；次按，汽車
    行駛時，駕駛人應注意車前狀況，並隨時採取必要之安全措施，道路交通安全規
    則第九十四條第三項定有明文，此為汽車駕駛人駕駛汽車時應盡之注意義務，依
    卷附之道路交通事故調查報告表及現場相片所示，事故發生時天候雨、路面濕潤
    ，然夜間有照明、視距良好、道路形態為直路、無缺陷、無障礙物，被告於偵查
    中亦承認視距良好、無障礙（見偵查卷第十七頁背面），當無不能注意之情事，
    彼時倘被告能於駕駛時注意車前狀況，並隨時採取必要之安全措施，應不致直接
    追撞於其正前方同向行駛之被害人，發生被害人身體受有傷害之結果，詎其疏於
    注意車前狀況，未隨時採取必要之安全措施，造成被害人被撞受傷，其有過失，
    及其過失與被害人所受傷害間有相當因果關係，實毋庸疑。又被告乙駕駛計程車
    為業，所駕駛前開營業小客車屬紅螞蟻交通有限公司所有，已據被告於警訊及本
    院審理時供明，被害人甲○○及證人乙○○亦指證被告係駕駛營業小客車肇事，
    卷內道路交通事故調查報告表亦註記被告領有職業小型車駕駛執照，被告確為以
    駕駛計程車載客營利為業，乃從事駕駛業務之人，亦足認定。
二、又本件道路交通事故發生之情形及被告肇事後逃逸之經過，乃被害人甲○○騎車
    行經臺北縣板橋市○○路○段與懷仁街交岔路口，於欲左轉懷仁街之際，在前開
    交岔路口中央猝遭被告自後追撞因而彈起倒地，被告雖將其扶至路旁，然不顧其
    疼痛難耐及送醫之請求即駕車離去，此據被害人指陳歷歷（見偵查卷第六頁背面
    、第三十一頁背面、本院九十年三月十二日訊問筆錄），證人乙○○亦一致證稱
    ：「當時我目睹車禍，車輛均由中山路二段（板橋往臺北方向）行駛，行至懷仁
    街口，營（業）小客車Ｅ八－八一○號撞上輕機車ＵＴＧ－一二二號，當場輕機
    車駕駛人連車飛高離地摔倒，營（業）小客車Ｅ八－八一○號駕駛人便下車，將
    車號ＵＴＧ－一二二號及受傷騎士扶至路旁，有交談後便上車，駕車離去往懷仁
    街方向離去，我之後馬上向前問受傷騎士是否有向警方報案」（見偵查卷第七頁
    背面），堪信無訛，參合卷附前開診斷證明所載被害人傷勢，及車損照片所示事
    故發生後被害人所騎乘之機車車牌業已變形扭曲，被告所駕駛之營業小客車右前
    側保險桿烤漆有剝落之跡，足見被害人騎乘機車遭被告所駕駛之營業小客車猛烈
    撞擊後，曾彈離地面，並致被害人受有背挫傷、肩及右手肘上臂挫傷、脊椎扭傷
    及拉傷肌膜炎等傷害，被害人受此傷害，豈有拒絕受援，不願就醫之理﹖任何人
    見此情況發生，亦絕不致堅信被害人未受何傷害而無送醫診治之需，矧汽車駕駛
    人，駕駛汽車肇事致人受傷或死亡，應即採取救護或其他必要措施，並向警察機
    關報告，不得駛離，道路交通管理處罰條例第六十二條第一項前段亦有明文，被
    告為領有職業小型車駕駛執照之職業駕駛人，對此法定義務尤無從諉為不知，何
    況被害人已表達因疼痛難耐亟需送醫之意願，被告亦自承確知被害人之脊椎受傷
    一事（見偵查卷第十八頁），毫無誤認傷勢輕微而無需送醫之可能性存在，被告
    竟辯稱聞被告答稱無送醫之需，便駕車離去，非肇事逃逸云云，顯然與事實不符
    ，亦與人情事理相悖，孰能置信，綜上事證明確，被告犯行堪予認定。
三、核被告丙○○所為，係犯刑法第一百八十五條之三之服用酒類不能安全駕駛動力
    交通工具而駕駛罪、刑法第二百八十四條第二項前段之業務過失傷害罪及刑法第
    一百八十五條之四之駕駛動力交通工具肇事致人受傷而逃逸罪。被告酒醉駕車因
    而致人受傷，依法應負刑事責任，所犯業務過失傷害罪部分，應依道路交通管理
    處罰條例第八十六條第一項規定加重其刑。被告於八十五年間因侵占案件，經臺
    灣臺北地方法院判處有期徒刑八月確定，於八十五年八月十八日執行完畢，有臺
    灣高等法院檢察署刑案紀錄簡覆表在卷可憑，其於五年以內再犯上開有期徒刑以
    上各罪，為累犯，均應依刑法第四十七條規定加重其刑。被告所犯業務過失傷害
    罪部分，既有酒醉駕車致人受傷及累犯兩種刑之加重事由，應遞予加重。被告所
    犯上開三罪名間，行為互殊，犯罪構成要件迥不相侔，應予分論併罰。爰審酌汽
    車駕駛人飲酒後駕車，將降低對光線之適應能力，削弱其對於路況及車前狀況辨
    識之正確性，亦使神經反應遲鈍，致使駕駛人無法適切地操控車輛，因此酒後駕
    車在道路上行駛，對一般往來之公眾及駕駛人自身皆具有高度危險性，此為智識
    健全之人所可認識者，酒後不應駕車之觀念，復已透過學校教育、政令宣導及各
    類媒體廣為介紹傳達各界週知多年，被告對於酒後不能駕車，及酒醉駕車之危險
    性，應難諉為不知，詎其猶於酒後不能安全駕駛之狀態下駕車，漠視其他用路人
    生命、財產安全，已甚為可訾，肇事後不思救助被害人，反逃逸離去，陷被害人
    於求援無著，求償無門之危險，益徵其自私自利之心態，已達於枉顧被害人權益
    之程度，殊無足採，兼衡其素行（被告除有前開累犯之紀錄外，猶於八十年間因
    侵占案件，經臺灣臺北地方法院判處有期徒刑五月確定，於八十年十二月十二日
    執行完畢，又於八十一年間因過失傷害案件，經臺灣臺北地方法院判處有期徒刑
    三月確定，於八十二年二月十五日易科罰金執行完畢，有卷內臺灣高等法院檢察
    署刑案紀錄簡覆表可稽，雖不構成本案累犯，然素行顯然不佳），被害人所受傷
    害情形、及被告犯後猶飾詞圖卸肇事逃逸罪責，且迄未能賠償被害人損失，毫無
    悛悔之忱等一切情狀，分別量處各罪如主文所示之刑，並定其應執行之刑，資為
    懲儆。
據上論結，應依刑事訴訟法第二百九十九條第一項前段，道路交通管理處罰條例第八
十六條第一項，刑法第一百八十五條之三、第二百八十四條第二項前段、第一百八十
五條之四、第四十七條、第五十一條第五款，罰金罰鍰提高標準條例第一條前段，判
決如主文。
本案經檢察官鄭嘉欣到庭執行職務。
中      華      民      國     九十     年      四      月    二十三    日
                                      臺灣板橋地方法院交通法庭
                                          法  官  蔡  新  毅
右正本證明與原本無異。
如不服本判決，應於判決送達後十日內，向本院提出上訴狀。
                                          書記官  謝  麗  秋
中      華      民      國     九十     年      四      月    二十三    日
※附錄本案論罪科刑法條全文※
中華民國刑法第一百八十五條之三：
服用毒品、麻醉藥品、酒類或其他相類之物，不能安全駕駛動力交通工具而駕駛者，
處一年以下有期徒刑、拘役或三萬元以下罰金。
中華民國刑法第二百八十四條：
因過失傷害人者，處六月以下有期徒刑、拘役或五百元以下罰金，致重傷者，處一年
以下有期徒刑、拘役或五百元以下罰金。
從事業務之人，因業務上之過失傷害人者，處一年以下有期徒刑、拘役或一千元以下
罰金，致重傷者，處三年以下有期徒刑、拘役或二千元以下罰金。
中華民國刑法第一百八十五條之四：
駕駛動力交通工具肇事，致人死傷而逃逸者，處六月以上五年以下有期徒刑。


司法院資訊處製作；財團法人民間司法改革基金會備份。
